臺灣士林地方法院刑事判決
111年度交易字第99號
公  訴  人  臺灣士林地方檢察署檢察官
被      告  林士雅


選任辯護人  劉翊嘉律師
上列被告因過失傷害案件，經檢察官提起公訴（111年度調偵字
第140號），本院判決如下：
    主  文
林士雅犯過失傷害罪，處有期徒刑肆月，如易科罰金，以新臺幣
壹仟元折算壹日。
    犯罪事實
一、林士雅於民國109年3月1日8時40分許，駕駛車牌號碼0493-LS
    號自用小客車（下稱A車），沿臺北市內湖區五分街由南往北
    方向行駛，行經該路段與東湖路160巷交岔路口時，本應注意車
    前狀況，並隨時採取必要之安全措施，而依當時天候晴、日
    間自然光線、路面係乾燥、無缺陷之柏油路、路況無障礙物、
    視距良好等情形，並無不能注意之情事，竟疏未注意，貿然直
    行，與前方由林桂英所騎乘之車牌號碼DTM-100號輕型機車（下
    稱B車）發生碰撞，林桂英因而人車倒地，受有左側顴骨骨
    折、左眶下神經麻痺、腦震盪後遺症、左側近端肱骨骨折、
    右下肢、左肘挫傷、右膝擦傷等普通傷害。嗣林士雅於犯罪
    未發覺前，主動向到場處理之警員坦承為肇事者而自首接受
    裁判，始悉上情。
二、案經林桂英訴由臺北市政府警察局內湖分局報告臺灣士林地
    方檢察署（下稱士林地檢署）檢察官偵查起訴。
    理  由
壹、程序方面
    按被告以外之人於審判外之陳述雖不符刑事訴訟法第159條
    之1至之4等4條之規定，而經當事人於審判程序同意作為證
    據，法院審酌該言詞陳述或書面陳述作成時之情況，認為適
    當者，亦得為證據，刑事訴訟法第159條之5第1項定有明文
    。經查，檢察官、被告林士雅及辯護人對於本判決以下所引
    用被告以外之人於審判外之陳述，均同意做為證據（見本院
    111年度交易字第99號卷【下稱本院卷】第88至96頁），本
    院審酌上開證據資料作成時之情況，尚無違法不當或證明力
    明顯過低之瑕疵，而認為以之作為證據應屬適當，依刑事訴
    訟法第159條之5第1項規定，應認前揭證據資料均有證據能
    力。又本院以下所引用之非供述證據，均與本案事實具有自
    然關聯性，且查無事證足認有違背法定程序或經偽造、變造
    所取得等證據排除之情事，被告、檢察官對此部分之證據能
    力亦均不爭執，是堪認均有證據能力。
貳、實體認定犯罪事實所憑之證據及理由
一、被告之辯解：
(一)訊據被告固坦承有於上揭時間駕駛A車至上揭地點，嗣告訴
    人林桂英（下稱告訴人）騎乘B車於其前方倒地，並經醫院
    診斷出受有上揭傷勢等情不諱，惟矢口否認有何過失傷害罪
    之犯行，辯稱略以：我的車子是手排車，所以綠燈亮的時候
    ，我必須要先打完檔，才可以往前走。當天我是第一台車，
    前面都沒有車子，當時綠燈亮我打檔，正在滑行時告訴人的
    B車已經在我的右前方倒下。我當時沒有動2部車子的任何位
    置，也沒有動龍頭的方向，因為車子壓在告訴人身上，我只
    是把她扶起來，讓車子不要壓在她身上而已。我向到場的員
    警楊龍賢均一再表明我沒有跟告訴人騎乘的B車發生碰撞等
    語。
(二)辯護人則為被告辯稱略以：
　　被證1、2雖是事發後所拍攝的，沒有辦法證明現場狀況，但
    如偵卷第39、40頁可以看出雙方的相對位置，告訴人的位置
    是停在照片中左側的外車道，依照道路交通安全規則，轉彎
    車應先禮讓直行車，縱使兩車有發生碰撞，也是因為告訴人
    違反相關交通法規而肇事。此外，被告在事發的交叉路口時
    有跟員警一再表示沒有發生碰撞，當時被告只是在滑行時就
    發現告訴人的B車倒在前方，員警有跟被告說兩車發生碰撞
    不是車禍是什麼，因為員警有一再引導被告回答的方向，所
    以被告後來在三軍總醫院做談話紀錄表時才會說如果有碰撞
    ，應該也是輕微碰撞而已，且員警楊龍賢也證稱因現場均有
    移動車輛，故其無法判定有無過失。另就事發時後方小客車
    駕駛即證人潘阿青證稱沒有看到發生碰撞，如果兩車沒有發
    生碰撞，就算是再輕微的碰撞，一定會有撞擊聲，但是後方
    駕駛完全沒有察覺。又依照臺北市交通事件裁決所的函覆，
    也認為本件跡證不足，無法鑑定。再依照臺北市政府警局內
    湖分局的職務報告，也認為雙方車輛並沒有因為發生碰撞而
    產生油漆轉移，所以無法證實擦痕是本案車禍造成，因此本
    件的證據不足以證明被告有擦撞告訴人所騎乘的B車，導致
    告訴人受有傷害的結果，根據無罪推定，自應諭知被告無罪
    之判決。倘若法院認為被告涉犯過失傷害罪，請考量被告前
    無犯罪紀錄，且在事發當時，被告主動報警及叫救護車，讓
    告訴人第一時間得到救治。另外被告目前債務較多，在聲請
    債清當中，方無力賠償告訴人等語。
二、本案不爭執之事實：
　　被告於109年3月1日8時40分許，駕駛A車沿臺北市內湖區五分
    街由南往北方向行駛，行經該路段與東湖路160巷交岔路口時，
    於綠燈時直行，告訴人所騎乘之B車人車倒地，嗣經醫院診斷
    受有左側顴骨骨折、左眶下神經麻痺、腦震盪後遺症、左側
    近端肱骨骨折、右下肢、左肘挫傷、右膝擦傷之普通傷害等
    情，業據證人即告訴人於警詢、偵查中證述（見士林地檢署
    109年度偵字第14822號卷【下稱偵卷】第11至14頁、第27頁
    、第71至73頁、第99頁、第105至107頁、第133至137頁、第
    201頁、第247至249頁、第283至289頁）及證人楊龍賢於偵
    查及本院審理中均證述明確（見偵卷第97至99頁、第105至1
    07頁、第231至233頁、本院卷第69至79頁），復有告訴人至
    三軍總醫院就診之診斷證明書（見偵卷17頁、第19頁、第26
    3頁、第273頁）、臺北市政府警察局內湖分局道路交通事故
    現場圖（見偵卷第23頁）、臺北市政府警察局道路交通事故
    初步分析研判表（見偵卷第25頁）、臺北市政府警察局內湖
    分局交通分隊道路交通事故補充資料表（見偵卷第28頁）、
    臺北市政府警察局內湖分局道路交通事故調查報告表（一）
    （二）（見偵卷第30至31頁）、臺北市政府警察局內湖分局
    道路交通事故當事人登記聯單（見偵卷第32頁）、臺北市政
    府警察局道路交通事故肇事人自首情形紀錄表（見偵卷第33
    頁）、現場及車損照片（見偵卷第34至40頁、第141至147頁
    、第157至165頁、第259至261頁）、臺北市政府警察局內湖
    分局內湖分隊A1、A2類交通事故攝影蒐證檢視表（見偵卷第
    41頁）、GOOGLE地圖（見偵卷第45頁）、告訴人之臺北市政
    府警察局內湖分局東湖派出所受理各類案件紀錄表、受理刑
    事案件報案三聯單（見偵卷第57至59頁）、被告與告訴人間
    之LINE對話紀錄擷圖（見偵卷第151至155頁）、警員之職務
    報告及勘察機車車損照片（見偵卷第179至194頁）、告訴人
    之傷勢照片（見偵卷第265至271頁、第275頁）、卷附錄音
    光碟暨本院勘驗筆錄（見本院卷第80至87頁）等證據在卷可
    稽，且為被告及辯護人所不爭執（見本院卷第32頁），此部
    分之事實，首堪認定。
三、本案爭點
　　被告係以上揭情詞置辯，故本案爭點則為：被告有無本應注
    意車前狀況，並隨時採取必要之安全措施，而依當時天候晴
    、日間自然光線、路面係乾燥、無缺陷之柏油路、路況無障礙
    物、視距良好等情形，並無不能注意之情事，竟疏未注意，貿
    然直行，與前方告訴人所騎乘之B車發生碰撞，因而致告訴人
    人車倒地而受有上開普通傷害結果，而有過失？本院認定被
    告有罪之理由，茲分述如下：
(一)按汽車行駛時，駕駛人應注意車前狀況及兩車並行之間隔，
    並隨時採取必要之安全措施，道路交通安全規則第94條第3 
    項定有明文。被告既領有小型車駕照（見偵卷第31頁），對
    於上開規定自應知悉並確實遵守之。
(二)查，據證人即告訴人於警詢證稱：案發當時我騎乘B車在五
    分街與東湖路160巷口等紅燈，綠燈後我就左轉往五分街行
    駛，我有打方向燈，我機車剛起步沒多久還沒過東湖路160
    巷時，就遭被告駕車從後方撞上我機車車尾，導致我跌倒受
    傷。當時被告有下車查看，但沒有等警察到場且無定位就把
    我騎乘的B車移到旁邊。被告有報警並到場處理，後來我就
    坐救護車去三軍總醫院治療，經醫院診斷出受有左側顴骨骨
    折、左眶下神經麻痺、腦震盪後遺症、左側近端肱骨骨折、
    右下肢、左肘挫傷、右膝擦傷等傷勢等語（見偵卷第11至14
    頁），復於偵查中證稱：案發當天2車的位置就如道路事故
    現場圖所示，當時我停紅燈，有注意到被告的A車在我後面
    ，我是第一部車，被告在我正後方，綠燈後沒多久，我剛起
    步的車速很慢、約20公里左右，就遭被告就從後面撞上來，
    導致我人車倒地，撞擊的位置在我B車後、有碰撞痕，該車
    有受損現在還沒修。當時我沒看後面，但停下來我的後面第
    一台車就是被告，所以我確定是被告跟我碰撞。車禍發生時
    我是往左邊倒地，被告先拍照如偵卷第141至147頁的照片，
    但都是被告有移動過後所拍的，她把我的車移開跟把我的人
    拉起來，被告的車子本來是在我後面，後來移到旁邊，我有
    標出我的B車的車禍撞擊點等語（見偵卷第71至73頁、第99
    頁、第107頁、第247頁至249頁、第287頁），均一致證稱其
    騎乘B車遭被告駕駛之A車從後方撞擊後倒地成傷等情，前後
    查無瑕疵或矛盾之處；參以由被告所自行拍攝之照片中（見
    偵卷第141至147頁），可見告訴人與B車確均在被告所駕駛A
    車之前方；佐以由告訴人所提出B車之照片中（見偵卷第259
    至261頁），亦可見該車之左側及後方車牌下方之擋泥板處
    均有受損之情；復參諸告訴人於案發後隨即送往醫院就診，
    經醫院診斷出受有上開傷勢，有上開診斷證明書可佐（見偵
    卷17頁、第19頁、第263頁、第273頁），此亦為到場處理事
    故之警員楊龍賢證稱：當天我有看到告訴人有受傷，有叫救
    護車等語（見本院卷第79頁）相符，綜觀上開客觀事證均與
    告訴人上揭所證遭撞擊之位置及倒地成傷等經過均互核一致
    ，堪認被告本應注意車前狀況，並隨時採取必要之安全措施
    ，而依當時天候晴、日間自然光線、路面係乾燥、無缺陷之
    柏油路、路況無障礙物、視距良好等情形，並無不能注意之情事
    ，竟疏未注意，貿然直行，與前方告訴人所騎乘之B車發生碰
    撞，因而致告訴人人車倒地受有上開普通傷害結果，而有過
    失等節甚明。
(三)被告及辯護人雖一再辯稱A車係第一台車，告訴人之B車在其
    後方欲左轉，且未發生任何碰撞等語。然查，被告上開所辯
    ，僅提出其事後拍攝之照片為憑（見偵卷第141至147頁），
    然由該照片可見告訴人及B車均在其前方而非後方，實無法
    佐證上情。被告自稱其曾將B車抬起（見本院卷第98頁），
    參以告訴人上揭所證及證人楊龍賢證稱其到場後看到B車已
    移至旁邊等語（見本院卷第79頁），則B車既經被告所移動
    ，該車縱使於被告事後拍攝之照片係在A車之右前方，仍不
    足作為告訴人於案發當時確係從被告後方行駛於其右方欲左
    轉乙節之佐證。佐以被告與警員楊龍賢談話之錄音中，於09
    ：03至09：29處，楊龍賢問：「妳沒有撞到她或者是她沒有
    來撞妳？」，被告答：「那應該就是很輕微的擦撞吧，因為
    真的沒有感受到，因為車子才剛動而已，時速都不到20，你
    要怎麼叫我去跟你問那個問題，我真的不知道怎麼回答你，
    我真的不會回答，不是不跟你講。」；楊龍賢問：「那這件
    妳認為是車禍嗎？」，於09：30至10：03處被告答：「是阿
    ，兩台車子不是車禍嗎？」；楊龍賢問：「兩台車，那妳有
    沒有撞到她？有沒有被她撞？兩台車在路上怎麼會去車禍？
    沒有碰撞怎麼會去車禍？馬路上那麼多車阿。」；被告答：
    「那你寫輕微擦撞，因為我真的不知道阿」等語，有該談話
    記錄及本院勘驗筆錄可佐（見偵卷第29頁、本院卷第84頁）
    ，可知被告雖自稱其沒有感受到有發生擦撞，但仍表示應為
    輕微之擦撞。倘若確如被告及辯護人所辯，係告訴人自後方
    往左切欲左轉，此時既未發生碰撞，則應為告訴人自摔，被
    告理應會稱係告訴人於其前方自摔，而非稱應該是輕微碰撞
    之理，亦徵被告事後辯稱未曾與告訴人發生擦撞等語，僅係
    其事後卸責之詞，不足採信。
(四)至於本案行車事故雖經臺北市交通事件裁決所認為因跡證不
    足，不予鑑定，有該所109年7月13日北市裁鑑字第10930851
    48號函可考（見偵卷第43頁），然鑑定機關之意見，僅得作
    為法院參考之依據，非本院應受其意見或無法鑑定結論之拘
    束。本院既認依照卷內事證已足以認定被告之過失，自無從
    以上開函文之結論即得逕認被告就本案事故確無過失。又臺
    北市政府警局內湖分局所出具之職務報告固稱因A車與B車均
    已老舊、有多處擦痕且車齡均長，無從判斷2車有無因碰撞
    而產生之油漆轉移，而無法判斷肇事因素等情（見偵卷第17
    9至194頁），然B車有上開遭碰撞後之受損情形，業據告訴
    人所證述明確，並有B車受損之照片可佐，已如上所述，均
    堪認定。至於A車與B車固均因車齡老舊、有多處擦痕且車齡
    均長等情，至多僅得認為無從藉由2車上所遺留之車損或油
    漆轉移痕跡作為確有碰撞之直接證據，但不得以此作為被告
    確未駕駛A車碰撞B車之佐證。
(五)證人即警員楊龍賢固證稱其無法判定本案車禍之過失責任歸
    屬（見偵卷第99頁、本院卷第74頁)，然因警員楊龍賢係於
    本案車禍發生後方到場處理，且其證稱因雙方都有移動車輛
    ，故無法判定雙方有無過失（見偵卷第99頁），可徵其既非
    在現場見聞之人，且到場後又因A車、B車均已移動，方無法
    判斷肇事責任，核無不合常情之處，是其證詞自不足為被告
    無過失之依據。
(六)另就證人潘阿青固於警詢時證稱：當天我有停等在上開交岔
    路口，但沒有看到A車與B車如何撞擊，也未看到碰撞位置，
    我看到的時候即為偵卷第141頁所示之照片，就是A車已經停
    止的狀態，所以我才慢慢往前開再繞過A車離開等語（見士
    林地檢署111年度調偵字第140號卷第31至33頁），可知證人
    應係停等於A車與B車之後方，方未親自見聞2車碰撞之情形
    ，衡情後方車輛通常會因視線遭前車遮擋之故因而無法清楚
    視得前方車輛與再前方之車輛有無碰撞，或於車內及車外人
    車吵雜之故，因而無法聽聞碰撞聲等情，均與常情無違，故
    其證詞仍不得作為A車與B車未發生碰撞之佐證。
(七)被告雖提出案發路口之照片為憑（見本院卷第61頁、第63頁
    ），然此乃其於案發後到場所拍攝者，為被告所自承不諱（
    見本院卷第96頁），既非案發現場之照片，則無法證明本案
    案發當時A車與B車於停等紅燈時之相對位置，亦難為有利於
    被告之認定。
(八)綜上所述，被告及辯護人上揭所辯均無可採。本案事證明確
    ，被告上開犯行洵堪認定，應予依法論科。
四、論罪科刑
(一)核被告所為，係犯刑法第284條前段之過失傷害罪。
(二)被告應符合自首之要件，得依刑法第62條前段之規定減輕其
    刑：
　　按刑法第62條所謂自首，祇以犯人在其犯罪未發覺前，自行
    向該管公務員申告其犯罪事實，而接受裁判為已足，至於嗣
    後對於阻卻責任之事由有所辯解，乃辯護權之行使，不能據
    此即認其先前之自首失其效力（最高法院92年度台上字第72
    54號判決意旨參照）。查被告於肇事後，處理之警員楊龍賢
    前往現場處理，被告在場並當場及在醫院時向警員說明車禍
    過程，而承認為肇事人等情，有臺北市政府警察局道路交通
    事故肇事人自首情形紀錄表可佐（見偵卷第33頁），且為證
    人即到場處理本案事故之警員楊龍賢於本院審理中所證述明
    確（見本院卷第75至76頁），可認被告於有偵查權限之機關
    知悉肇事者係何人前，留待現場向前來處理之警員楊龍賢坦
    承肇事，為對於未發覺之罪自首而受裁判。雖被告曾對於其
    所犯上開犯行辯以上詞，並稱沒有發生碰撞等語，然此僅為
    其辯護權之合法行使，並不影響其自首之效力，爰依刑法第
    62條前段之規定減輕其刑。
(三)量刑：
　　爰以行為人之責任為基礎，審酌被告未注意車前狀況，因而
    肇致本案交通事故，使告訴人因此受有上開普通傷害結果，
    傷勢非輕，確實具有相當之可非難性；併考量被告始終否認
    犯行，未曾賠償告訴人所受之任何損害，難認其犯後態度為
    佳；參以告訴人到庭稱：請法院依法判決等語（見本院卷第
    101頁）之量刑意見；復衡諸被告前並無任何前科，有臺灣
    高等法院被告前案紀錄表在卷足憑（見本院卷第9頁），堪
    認其素行尚佳；兼衡被告自述：大學畢業之教育、智識程度
    ，離婚、育有2名成年子女，從事約聘僱、月入新臺幣3萬多
    元等語（見本院卷第99至100頁）之家庭經濟生活狀況等一
    切情狀，量處如主文所示之刑，併諭知如易科罰金之折算標
    準。
據上論斷，依刑事訴訟法第299條第1項前段，刑法第284條前段
、第62條前段、第41條第1項前段，刑法施行法第1條之1第1項，
判決如主文。
本案經檢察官張志明提起公訴，檢察官周禹境到庭執行職務。
中　　華　　民　　國　　111 　年　　8 　　月　　4 　　日
                  刑事第六庭　　法  官  林哲安
以上正本證明與原本無異。
如不服本判決，應於判決送達後20日內向本院提出上訴書狀，並
應敘述具體理由；其未敘述上訴理由者，應於上訴期間屆滿後20
日內向本院補提理由書（均須按他造當事人之人數附繕本），「
切勿逕送上級法院」。告訴人或被害人如對於本判決不服者，應
具備理由請求檢察官上訴，其上訴期間之計算係以檢察官判決正
本送達之日期為準。因疫情而遲誤不變期間，得向法院聲請回復
原狀。
　　　　　　　　　　            書記官  温育儷
中　　華　　民　　國　　111 　年　　8 　　月　　8 　　日
附錄本案論罪科刑法條全文：
中華民國刑法第284條
因過失傷害人者，處一年以下有期徒刑、拘役或十萬元以下罰金
；致重傷者，處三年以下有期徒刑、拘役或三十萬元以下罰金。